【裁判字號】    93,小上,2
【裁判日期】    920714
【裁判案由】    清償借款
【裁判全文】
臺灣新竹地方法院民事判決                            九十三年度小上字第二號
    上  訴  人    甲○○
    被  上訴人    乙○○○
右當事人間清償借款事件，上訴人對於中華民國九十二年十一月二十四日本院九十二
年度竹北小字第二一二號判決不服提起上訴，本院判決如左：
    主       文
上訴駁回。
第二審訴訟費用新台幣壹仟伍佰元由上訴人負擔。
    理       由
一、按小額程序之第二審判決，依上訴意旨足認上訴為無理由者，得不經言詞辯論為
    之，民事訴訟法第四百三十六條之二十九定有明文。
二、本件上訴人對小額訴訟第一審判決提起上訴，其上訴理由狀所載內容略述如下：
（一）被上訴人於原審審理時並不爭執曾於民國八十年及八十二年間向上訴人借貸，
      顯見兩造間曾存有消費借貸關係。本次借款亦係被上訴人於九十年七月二十三
      日致電上訴人借款，而於翌日將款項匯入被上訴人帳戶內。上訴人亦曾於九十
      二年六月九日寄發存證信函催告被上訴人限期返還借款，被上訴人並未在期限
      內異議，可認為被上訴人已經默示承認借貸之事實。上開存證信函即為間接證
      據，原審對於該證據並未斟酌，又未於事實中說明理由，即論斷上訴人未舉證
      兩造間之借貸意思表示一致，即有理由不備之違背法令。
（二）被上訴人對於上訴人之請求，所為之抗辯前後不一，被上訴人最後抗辯上訴人
      所匯之款項為一夜情之代價，但其代價未免過高而不符常情。上訴人可提出證
      人證明上訴人平常之為人，但被上訴人則未提出任何證據證明曾有一夜情之事
      實，原審未令其舉證，顯有違反舉證原則之違背法令之情形。
三、按民事訴訟如係由原告主張權利者，應先由原告負舉證之責，若原告先不能舉證
    ，以證實自己主張之事實為真實，則被告就其抗辯事實即令不能舉證，或其所舉
    證據尚有疵累，亦應駁回原告之請求，最高法院十七年上字第九一七號著有判例
    可參。經查：
（一）上訴人除據匯款事實主張消費借貸款關係存在外，在原審並未舉出可資採信之
      證據，以佐證消費借貸關係存在，依據上開判例所示，原審認定上訴人就消費
      借貸關係存在之部分，未盡舉證責任，而予以敗訴之判決，與法並無不合。而
      兩造間曾存有消費借貸關係，並不能佐證上訴人主張之匯款係基於消費借貸關
      係所為，該部分之事實並無證明消費借貸關係存在之證據力。又上訴人上訴指
      摘其曾寄發存證信函催討債務，但被上訴人並無在催告期間內為異議，可默示
      為承認債務，此可為情況證據云云。然上訴人雖可寄發存證信函催討債務，但
      被上訴人並無義務回應該存證信函。故被上訴人未理會該存證信函，並不足以
      認定被上訴人有默認債務存在之意思。上訴人指摘原審未審酌此部分之證據，
      而認為原審判決有不備理由之違背法令，應非有理。
（二）上訴人依據消費借貸關係請求被上訴人清償借款，就匯款部分被上訴人雖不爭
      執曾收受該筆匯款，惟否認有借貸法律關係存在。故上訴人應先證明其匯款至
      被上訴人帳戶係基於消費借貸之合意，同時被上訴人亦基於消費借貸之合意而
      收受。依據上開判例所示，上訴人無法證明消費借貸法律關係存在之前，被上
      訴人就其抗辯之事實並無庸負舉證責任。上訴人認原審並未命被上訴人就抗辯
      事實提出證據證明，有違舉證原則之違法，顯非有理。
（三）綜上所陳，上訴人主張原判決有理由不備及舉證原則之違背法令云云，依其上
      訴意旨足認上訴為無理由，依首揭規定，爰不經言詞辯論，逕駁回之。
四、另按當事人於第二審程序不得為訴之變更、追加或提起反訴，亦不得提出新的攻
    擊防禦方式，民事訴訟法第四百三十六條之二十七、第四百三十六條之二十八訂
    有明文。上訴人於上訴狀請求追加不當得利之法律關係及以其電話紀錄作為證據
    ，均與上開規定不符，亦一併駁回之。
伍、依民事訴訟法第四百三十六條之二十七、第四百三十六條之三十二第二項、第四
    百四十九條第一項、第四百三十六條之十九第一項、第七十八條，裁定如主文。
中      華      民      國    九十二    年      七      月    十四      日
                                  臺灣新竹地方法院民事第一庭
                                      審判長法官  彭洪英
                                      法      官  王鳳儀
                                      法      官  黃珮禎
右為正本係照原本作成。
本判決不得上訴。
                                      法院書記官  饒興蘭
中      華      民      國    九十三    年      七        月    二十六  日


司法院資訊處製作；財團法人民間司法改革基金會備份。
